最高法院刑事判決　　　　　　　　　　　　　　　　八十七年度台非字第二八七號
　　上 訴 人　最高法院檢察署檢察總長
　　被　　告　甲○○
右上訴人因被告違反麻醉藥品管理條例案件，對於台灣南投地方法院中華民國八十六
年七月十八日第一審確定判決（八十五年度易字第八二八號，起訴案號：台灣南投地
方法院檢察署八十五年度偵字第一七一三、一七二二號），認為一部違法，提起非常
上訴，本院判決如左：
    主  文
原判決關於甲○○非法吸用化學合成麻醉藥品部分撤銷，由台灣南投地方法院依判決
前之程序更為審判。
    理  由
非常上訴理由稱：「按判決不適用法則或適用不當者，為違背法令，刑事訴訟法第三
百七十八條定有明文。又所謂累犯係指受有期徒刑之執行完畢，或受無期徒刑或有期
徒刑一部之執行而赦免後，五年以內再犯有期徒刑以上之罪者而言，刑法第四十七條
規定甚明。經查被告甲○○固於八十二年、八十三間曾因偽造有價證券罪、贓物及妨
害兵役等案件，分別判處有期徒刑一年十月、三月及一年確定，經定應執行刑為二年
八月，發監執行後於八十四年八月十日假釋出獄。惟被告於假釋期間即八十五年五月
間因再犯妨害兵役罪，經台灣南投地方法院判處有期徒刑七月於八十六年六月三十日
確定，嗣經法務部於八十六年八月十二日以法（八六）矯決字第三○六二四號函撤銷
其假釋，應執行殘餘刑期有期徒刑一年一月又十七日，有台灣台中監獄八十六年八月
十八日中監順教字第○七○四六號函影本、台灣南投地方法院檢察署檢察官八十六年
執助廉字第四○八號暨四○八之一號執行指揮書在卷可稽。（附於台灣南投地方法院
檢察署八十六年執助第四○八號執行卷宗）。本件被告既於假釋中再犯罪而撤銷假釋
，則其原應執行之有期徒刑二年八月即尚未執行完畢，自無成立累犯之餘地。乃原法
院對此應於審判期日調查之證據疏未調查，而予判決，依累犯論處被告罪刑，顯屬違
背法令，案經確定，且於被告不利，爰依刑事訴訟法第四百四十一條、第四百四十三
條提起非常上訴，以資糾正。」等語。
本院按應於審判期日調查之證據而未予調查者，其判決當然為違背法令，刑事訴訟法
第三百七十九條第十款定有明文。又依法應於審判期日調查之證據，未予調查，致適
用法令違誤，而顯然於判決有影響者，該項確定判決即屬判決違背法令，應有刑事訴
訟法第四百四十七條第一項第一款規定之適用（參照司法院大法官會議釋字第一八一
號釋解）。又累犯為法律上必加重其刑之事由，是被告是否受有期徒刑之執行完畢，
或受無期徒刑或有期徒刑一部之執行而赦免後，五年以內再犯有期徒刑以上之罪，亦
即屬應否適用刑法第四十七條之基礎事實，自具備調查之必要性，而屬刑事訴訟法第
三百七十九條第十款所規定「依本法應於審判期日調查之證據」之範疇。本件被告甲
○○基於概括之犯意，自民國八十四年底起至八十六年一月六日零時前九十六小時止
犯連續非法吸用化學合成麻醉藥品罪，為原確定判決認定之事實。又被告固曾於八十
三年間因偽造有價證券、贓物及妨害兵役等案件，分別經台灣台中地方法院及台中師
管區司令部判處有期徒刑一年十月、三月及一年確定，並經台灣台中地方法院裁定定
應執行有期徒刑二年八月，嗣執行至八十四年八月十日假釋出獄，其假釋期間至八十
五年九月二十七日屆滿，有台灣南投地方法院檢察署刑案資料查註紀錄表附於該署八
十五年度偵字第一七一三號偵查卷可稽，並為原判決所記載之事實。惟被告於上開假
釋期間之八十五年五月間因再犯妨害兵役罪，經原審法院於八十六年六月五日判處有
期徒刑七月，於同月三十日確定（八十五年度訴字第二五二號），嗣經法務部於八十
六年八月十二日以法矯決字第三○六二四號函撤銷其假釋，仍執行其殘餘刑期有期
徒刑一年一月又十七日，有台灣台中監獄八十六年八月十八日中監順教字第○○七○
四六號函影本、台灣南投地方法院檢察署檢察官八十六年執助廉字第四○八號、第四
○八之一號執行指揮書在卷可稽。被告前開假釋既經撤銷，其原應執行之有期徒刑即
尚未執行完畢，本件被告自無據該前科成立累犯之餘地。乃原審對於被告另案犯妨害
兵役被判處有期徒刑，其前開假釋將被撤銷之事實未予查明，即據以累犯論並加重其
刑，而原判決據以論被告累犯之上述卷附台灣南投地方法院檢察署刑案資料查註紀錄
表所列，被告尚有被判處有期徒刑之其他前科，是否亦已執行完畢而符合累犯之要件
，亦漏未依法調查，均有應於審判期日調查之證據而未予調查之違法，且致適用法令
違誤，而顯然於判決有影響，自屬判決違背法令，復於被告不利。案經確定，非常上
訴意旨執以指摘，洵有理由，為期事實臻於明確及維持被告之審級利益，應由本院將
原判決關於此部分撤銷，由原審法院依判決前之程序，更為審判，以資糾正。
據上論結，應依刑事訴訟法第四百四十七條第二項，判決如主文。
中      華      民      國    八十七    年      九      月      十七    日
                              最高法院刑事第七庭
                                  審判長法官  董  明  霈
                                        法官  丁  錦  清
                                        法官  賴  忠  星
                                        法官  林  茂  雄
                                        法官  王  居  財
      右正本證明與原本無異
                                              書  記  官
中      華      民      國    八十七    年      九      月    二十四    日
